【裁判字號】    97,重上更(三),118
【裁判日期】    980122
【裁判案由】    違反森林法
【裁判全文】
臺灣高等法院臺中分院刑事判決   97年度重上更(三)字第118號
上  訴  人  臺灣苗栗地方法院檢察署檢察官
被      告  乙○○
            甲○○
            戊○○
共      同
選任辯護人  廖志堯律師
上列上訴人因被告等違反森林法案件，不服臺灣苗栗地方法院92
年度訴字第232號中華民國94年3月22日第一審判決（起訴案號：
臺灣苗栗地方法院檢察署91年度偵字第3310號、92年度偵字第
2191號），提起上訴，經判決後，由最高法院第3次發回更審，
本院判決如下：
    主    文
原判決關於違反森林法部分撤銷。
乙○○、甲○○、戊○○結夥二人以上、為搬運贓物，使用車輛
竊取森林主產物，各處有期徒刑捌月，均減為有期徒刑肆月，如
易科罰金，均以銀元佰元（即新臺幣玖佰元）折算壹日。各併
科罰金銀元壹仟捌佰貳拾萬伍仟玖佰貳拾陸元（即新臺幣伍仟
肆佰柒拾萬柒仟柒佰柒拾捌元），如易服勞役，均以罰金總額與
陸個月之日數比例折算；均減為罰金銀元玖佰拾壹萬柒仟玖佰陸
拾元（即新臺幣貳仟柒佰拾伍萬仟捌佰捌拾玖元），如易
服勞役，均以罰金總額與陸個月之日數比例折算。均緩刑年，
並向公庫各支付新臺幣拾伍萬元。未扣案之鍊鋸壹台沒收。
    犯罪事實
一、乙○○、甲○○、戊○○受林昌洪（後者由原審法院通緝中
    ）、謝國良（違反森林法部分，經原審法院判處有期徒刑1
    年4月，併科罰金新臺幣5470萬7778元確定）之雇用，與後
    二人及其雇用之李鴻全（違反森林法部分，經原審法院判處
    有期徒刑10月，併科同上罰金，上訴後，由本院判決駁回確
    定）、謝國章（違反森林法部分，經原審法院判處有期徒刑
    1年，併科同上罰金確定）、潘光輝、潘光為、黃家晟（3人
    違反森林法部分，均經原審法院判處有期徒刑7月，併科同
    上罰金確定）、丁○○（經檢察官為緩起訴處分）等人共同
    意圖為自己不法之所有，及基於為搬運贓物，使用車輛竊取
    森林主產物之犯意聯絡（起訴書誤認尚有張石松，惟經原審
    公訴檢察官當庭更正），並利用受僱用而不知情之游文永、
    己○○、劉嘉煒、詹阿樹、柯阿順等人，自民國90年12月底
    某日起，先由劉嘉煒、游文永、己○○、丁○○依謝國良指
    示整理一條長約17公里，寬約3點4公尺之河床便道，未經向
    行政院農業委員會林務局東勢林區管理處（下稱東勢林管處
    ）、雪霸國家公園管理處（下稱雪管處）聲請許可，擅自進
    入雪霸國家公園內大安溪上游，及其支流南坑溪上游10餘公
    里（面積達50公頃）之「佳仁山生態保護區」（即非屬保安
    林之東勢林管處第87、88、89、90、91、92、98、99、100
    林班），沿途由謝國章及其基於幫助意思之女友張惠如（經
    檢察官為緩起訴處分）負責料理三餐飲食。謝國良則指示黃
    家晟、潘光輝、潘光為三人負責用纜索套綁河床旁之生立木
    或枯倒木，再由不知情之劉嘉煒、游文永、己○○以挖土機
    牽曳拉扯拔取，隨後由乙○○、甲○○、戊○○以乙○○所
    有之鍊鋸1台（未扣案）將木材就地進行截鋸，且為搬運贓
    物，使用車輛，由李鴻全及不知情之卡車司機柯阿順載運至
    大安溪、南坑溪匯流處，及泰安鄉象鼻村苗展、鎮錩二砂石
    場藏匿堆置；另由丁○○將所竊得之部分林木，掩埋在大安
    溪、南坑溪匯流處，林昌洪並多次進入南坑溪察看渠等盜取
    林木之進度及狀況，而結夥竊取南坑溪兩岸邊坡上之珍貴肖
    楠木、紅檜木、臺灣櫸木、香杉等森林主產物。不知情之詹
    阿樹則在南坑溪上游河床，負責炊事供含乙○○、甲○○、
    戊○○在內之現場工作人員用餐。累計林昌洪、謝國良等人
    竊取之珍貴林木，其總材積達522.93（起訴書誤載為522.
    935）立方公尺，支數186支，查估山價為新臺幣（下同
    ）1823萬5926元（其中已竊取搬運至苗展砂石場者有：肖
    楠52支、紅檜1支，材積計111.18立方公尺。掩埋在南坑
    溪與大安溪匯流口附近者有：肖楠59支，材積計187.47立方
    公尺。尚留在南坑溪沿岸者有：肖楠52枝、紅檜6支、香
    杉16支，材積計224.28立方公尺）。迨91年3月5日，警方在
    苗展砂石場查獲53支木材，嗣再至南坑溪與大安溪匯流口附
    近及南坑溪沿岸等地查扣上揭贓木。
二、案經臺灣高等法院臺中分院檢察署與臺灣苗栗地方法院檢察
    署檢察官共同指揮法務部調查局臺中縣調查站、苗栗縣警察
    局大湖分局調查後移送、報請臺灣苗栗地方法院檢察署檢察
    官偵查起訴。
    理    由
一、證據能力之說明；
（一）按刑事被告之詰問權，係指訴訟上被告有在審判庭盤詰證
      人之權利；偵查中檢察官訊問證人，旨在蒐集被告犯罪證
      據，以確認被告嫌疑之有無及內容，與審判中透過當事人
      之攻防，經由詰問程序調查證人以認定事實之性質及目的
      有別。偵查中辯護人僅有在場權及陳述意見權，此觀刑事
      訴訟法第245條第2項前段之規定甚明，檢察官訊問證人並
      無必須傳喚被告使其得以在場之規定，同法第248條第1項
      前段雖規定「如被告在場者，被告得親自詰問」，亦僅賦
      予該在場被告於檢察官訊問證人時得親自詰問證人之機會
      而已，被告如不在場，殊難期有親自詰問之可能。此項未
      經被告詰問之被告以外之人於偵查中向檢察官所為之陳述
      ，依刑事訴訟法第159條第1項、第159條之1第2項之規定
      ，除顯有不可信之例外情況外，原則上為「法律規定得為
      證據」之傳聞例外，依其文義解釋及立法理由之說明，並
      無限縮於檢察官在偵查中訊問證人之程序，應已給予被告
      或其辯護人對該證人行使反對詰問權者，始有證據能力之
      可言。為保障被告之反對詰問權，並與現行法對傳聞例外
      所建構之證據容許範圍求其平衡，證人在偵查中雖未經被
      告之詰問，倘被告於審判中已經對該證人當庭及先前之陳
      述進行詰問，即已賦予被告對該證人詰問之機會，則該證
      人於偵查中之陳述即屬完足調查之證據，而得作為判斷之
      依據，此有最高法院97年度臺上字第405號判決意旨可參
      。是依上開說明可知，在偵查中訊問證人，被告或其辯護
      人對該證人雖未行使反對詰問權，依刑事訴訟法第一百五
      十九條之一第二項之規定，原則上屬於法律規定為有證據
      能力之傳聞證據，於例外顯有不可信之情況，始否定其得
      為證據，亦即，得為證據之被告以外之人於偵查中向檢察
      官所為之陳述，因其陳述未經被告詰問，應認屬於未經合
      法調查之證據，但非為無證據能力（另有最高法院96年度
      臺上字第4365號、96年度臺上字第3923號判決、97年臺上
      字第356號判決意旨可參）。經查，同案被告即證人謝國
      良、謝國章、李鴻全、黃嘉晟、潘光輝、潘光為、張惠如
      ，及證人游文永、柯阿順、劉嘉煒及詹阿樹於偵查中具結
      證述之內容，查無前述之顯有不可信之情況者，依上開之
      說明，具有證據能力。且上開證人經檢察官、上訴人即被
      告（下稱被告）乙○○、甲○○、戊○○、選任辯護人於
      本院97年12月15日準備程序時，均表示對上開證據之證據
      能力沒有意見，同意作為證據（見本院卷第25頁背面），
      並經本院於審理時將上開證人筆錄提示予被告、選任辯護
      人並告以要旨，且本案證人於本院上更(一)審時，業經具結
      進行詰問（分別見本院95年度上更(一)字第153號卷第186至
      189頁、第220至222頁、本院95年度上更(二)字第143號卷第
      63至67頁），皆已賦予被告3人對上開證人詰問之機會，
      則上開證人於偵查中之陳述即屬完足調查之證據，而得作
      為判斷之依據。
（二）按刑事訴訟法第159條之5規定：「（第1項）被告以外之
      人於審判外之陳述，雖不符前四條之規定，而經當事人於
      審判程序同意作為證據，法院審酌該言詞陳述或書面陳述
      作成時之情況，認為適當者，亦得為證據。（第2項）當
      事人、代理人或辯護人於法院調查證據時，知有第一百五
      十九條第一項不得為證據之情形，而未於言詞辯論終結前
      聲明異議者，視為有前項之同意。」，其立法意旨在於傳
      聞證據未經當事人之反對詰問予以核實，原則上先予排除
      ，惟若當事人已放棄詰問或未聲明異議，基於證據資料愈
      豐富，愈有助於真實發現之理念，且強化言詞辯論原則，
      法院自可承認該傳聞證據例外擁有證據能力。經查，同案
      被告即證人謝國良、謝國章、李鴻全、黃嘉晟、潘光輝、
      潘光為，及證人游文永、柯阿順、劉嘉煒於警詢中之陳述
      ，性質上均屬傳聞證據，惟經檢察官、被告3人及選任辯
      護人於本院97年12月15 日準備程序時，均表示對上開證
      據之證據能力沒有意見，同意作為證據（見本院卷第25頁
      背面），又本院審酌上開言詞陳述或書面陳述作成時之情
      況，查無其他不法之情狀，足認為得為本案之證據，依刑
      事訴訟法第159條之5之規定，有證據能力。
（三）按公務員職務上製作之紀錄文書、證明文書，及從事業務
      之人於業務上或通常業務過程所須製作之紀錄文書、證明
      文書，除顯有不可信之情況外，得為證據，刑事訴訟法第
      159條之4第1、2款定有明文。本案下述所使用之非供述證
      據─行政院農業委員會林務局東勢林區管理處95年12月29
      日勢政字第0953110716號函及國家公園警察大隊雪壩警察
      隊95年12月25日雪警字第0950002959號函、材積檢尺表、
      價值目錄（均包含砂石場運回竊取木材、南坑溪匯流點掩
      埋處竊取木材、南坑溪沿岸竊取木材3部分）、東勢林管
      處92年11月7日勢政字第0923108683號函、雪霸國家公園
      南坑溪生態保護區疑遭盜伐現場會勘紀錄、91年2月7日東
      勢林管處、雪管處會勘南坑溪上游，發現有怪手、帳篷、
      炊具、碗盤、汽油、木堆之現場照片、南坑溪口匯流點埋
      藏木會同開挖紀錄、東勢林管處提供之南坑溪林政案件座
      標及其說明，分別係屬公務員於通常業務過程所為之紀錄
      文書，無偽造之動機，且經檢察官、被告3人、選任辯護
      人於本院97年12月15日準備程序時，同意作為證據，是其
      並無其他顯然不可信之情況，依上揭條文規定，得作為證
      據。
二、訊據被告乙○○、甲○○、戊○○固坦承有於上揭時地，使
    用被告乙○○所有之鍊鋸1台（未扣案）將木材就地進行截
    鋸之事實，然均否認有何違反森林法之犯意，辯稱：其受僱
    前往上揭地點鋸木時，都有看到林管處的公文，認為合法，
    才在該處工作，當時沿河床便道進入案發地點的路上還有看
    到森林警察，且於撈取漂流木時，也有看到林務局的公務車
    ，警察及林務局人員均未加制止，其並無竊取森林主產物之
    犯意云云。惟查：
（一）被告3人於警詢時均坦承確受僱在前述地點以鏈鋸將拉起
      之樹木鋸成數段等情（見91年度偵字第3310號卷第1宗第
      140至147頁），於原審準備程序對於起訴書犯罪事實欄標
      題三之(四)（按即本案事實）亦表示沒意見（見原審卷第1
      宗第352、354頁）。且上揭事實，另經同案被告謝國良、
      謝國章、李鴻全、黃家晟、潘光輝、潘光為等人分別於警
      詢、偵查中，及同案被告張惠如於偵查中供陳明確，並與
      證人游文永、柯阿順、劉嘉煒分別於警詢、偵查中，及證
      人詹阿樹於偵查中之證述互核相符。
（二）被告3人雖辯稱：其有看到公文，才受僱在該處工作云云
      ，於原審亦辯稱不知謝國良所為違法云云。然：(1)被告3
      人於原審原供稱：在本案發生前，謝國良即曾僱用渠等參
      與其他之漂流木打撈集運工程，謝國良有提示政府機關之
      核准公文，而本案工程謝國良僅表示公文尚在申請中等語
      （見原審卷第6宗第37至39頁），是依其3人之上開供述可
      知，被告3人先前曾參與過漂流木打撈集運工程，已知該
      類工程需先經政府機關核准方得為之，故有向同案被告謝
      國良詢問有無政府機關之核淮文件，而同案被告謝國良僅
      表示文件在核准中，而未曾提示政府機關核准本件工程之
      公文，被告3人於本院改稱看過該核准之公文云云，顯係
      臨訟推託之詞，難以採信，且被告3人辯稱不知同案被告
      謝國良所為係違法云云，亦係卸責之詞。(2)同案被告謝國
      良並未告知證人潘光輝、潘光為事先有獲得主管單位許可
      ，此事實業據證人潘光輝、潘光為於本院前審審理時到庭
      結證明確（見本院96年度上更(一)字第153號卷第219至221
      頁）。證人潘光輝、潘光為與被告3人同為受雇者，而證
      人潘光輝、潘光為負責用纜索套綁河床旁之生立木或枯倒
      木，待由他人以挖土機牽曳拉扯拔取，再由被告乙○○、
      甲○○、戊○○鍊鋸將木材就地進行截鋸，是證人潘光輝
      、潘光為與被告3人係負責相同地段之套綁、拔取、截鋸
      工作，若同案被告有告知被告3人其已獲得林務局許可，
      並提示核准之公文予被告3人，則衡諸常情，同案被告謝
      國良亦應告知在同處工作之證人潘光輝、潘光為有獲得主
      管單位許可之事，但證人潘光輝、潘光為卻證稱同案被告
      謝國良並未告知此事，亦可佐證被告3人之上開辯解，不
      足採信。(3)證人丁○○於本院98年1月8日審理時具結證稱
      ：謝國良找其來工作時，他有跟其講這是合法的，其有要
      求他提示文件給其看，但他拿不出來，所以其做三天就沒
      有再做等語（見本院卷第56頁）。若被告3人真有看到同
      案被告謝國良拿出之許可文件，則負責在之前開通河床便
      道及之後將所竊得之部分林木，掩埋在大安溪、南坑溪匯
      流處之證人丁○○，主動要求同案被告謝國良拿出政府機
      關之許可文件，則同案被告謝國良當亦可提出供證人丁○
      ○觀看，但同案被告謝國良並未提出任何之許可文件，證
      人丁○○之上開證詞，亦可證明被告3人之辯解，與事實
      相違。(4)同案被告謝國良曾於91年1月中旬、同年月下旬
      以林務局東勢林管處要至現場勘查為由，要求在場工作人
      員撤出，俟勘查過後再回現場繼續工作等情，業經證人潘
      光為於偵查（見91年度偵字第3310號卷第2宗第191、193
      頁）、證人謝國良於本院前審審理時（見本院96年度上更
      (一)字第153號卷第187至188頁）證述明確，且為被告三人
      於原審審理時所是認（見原審卷第6宗第39頁）。是以倘
      證人謝國良所進行之工作係屬合法，其於公務員到場勘查
      時，大可繼續進行工程，又何需命工作人員撤出，徒增不
      必要之勞費？且證人謝國良於本院前審審理時更明確證稱
      ：被告3人有問其此事，其當時向他們講因為是林務局與
      雪霸國家公園人員要聯合會勘等語（見本院96年度上更(一)
      字第153號卷第188頁），是被告3人亦知悉證人謝國良撤
      出現場之緣由，應知該工程係屬非法，證人謝國良方會命
      被告三人及其他現場工作人員暫時閃避撤離，益徵被告3
      人所辯不知謝國良所為係違法云云，顯係飾卸之詞，不足
      以採信。
（三）證人即國家公園警察大隊雪壩警察隊警員張鳳閔於本院前
      審審理時到庭具結證稱：一般人不能進入大安溪上游與南
      坑溪上游之佳仁山生態保護區，如看到有人進入，會先詢
      問身分並做紀錄，如未經合法申請許可，會依國家公園保
      護法開告發單，如有看到都會做紀錄；當時看到謝國良等
      人所開便道，就要求在場之人出示准許出入國家公園的公
      函，因他們沒有准許進入之許可函，乃當場予以開單告發
      ；其先後二次去南坑溪河段之時間，即如勤務執行紀錄一
      覽表所載編號1、編號2之時間，在現場並未看到有怪手、
      卡車、鏈鋸等工具，謝國良等人並未拿出核准之公文；除
      國家公園警察隊人員在該處巡察外，苗栗縣警察局大湖分
      局也有可能派人到場查勘，其並未與大湖分局人員共同執
      行巡察勤務等語（見本院95年度上更(一)字第153號卷第136
      至138頁、第141頁背面）。又證人即國家公園警察大隊雪
      壩警察隊警員劉皇璽於本院前審審理時具結證稱：大湖分
      局的人員縱使進去該處巡察，也不會在該處紮營等語（本
      院95年度上更(一)字第153號卷第141頁背面）。另證人即國
      家公園警察大隊雪壩警察隊警員鍾宜林、楊定國、黃榮煌
      、賴伯霖、劉皇璽、鄭煥襦於本院前審審理時均具結證稱
      ：大安溪上游與南坑溪上游之佳仁山生態保護區，若發現
      有人進入就會作紀錄，合法進入者亦會作成紀錄，如係不
      合法者，就會告發單等語（見本院95年度上更(一)字第153
      號卷第139至141頁）。而林務局人員及國家公園警察大隊
      雪壩警察隊警員均未曾於該段時間內發現被告等有截鋸枯
      倒木、生立木或撈取漂流木之相關記錄，此有行政院農業
      委員會林務局東勢林區管理處95年12月29日勢政字第0953
      110716號函及國家公園警察大隊雪壩警察隊95年12月25日
      雪警字第0950002959號函在卷足憑（見本院95年度上更(一)
      字第153號卷第75至105頁）。是被告3人撈取漂流木或截
      鋸林木時，並無警員在該處紮營，亦無警員或林務局人員
      發覺被告等之行為而未制止之情事，被告3人所辯：曾在
      前揭地點看到警察在該處紮營及林務局人員到場云云，亦
      無足採。
（四）證人游文永於本院前審審理時雖證稱：謝國良有拿文件給
      其看云云；證人柯阿順亦證稱：其有看過公文，是要檢漂
      流木，其記得裡面有一條可以打漂流木及區域範圍云云；
      證人劉嘉煒亦證稱：當時謝國良拿文件給其看，其知道這
      區域需要文件，所以才要求他要拿給其看云云（見本院97
      年度上更(二)字第143號卷第63頁背面、第65頁正面、第66
      頁背面）。然證人游文永同時亦證稱：其不是當地人所以
      不知道該文件記載之打撈範圍云云，證人柯阿順證稱：其
      不知工作地點是否與公文核准之區域一樣云云（同上卷第
      63頁背面、第65頁正面）。證人游文永、柯阿順證述之內
      容並不明確，已難遽信，且證人游文永於警詢時即陳稱：
      謝國良說明向林務局申請核准，叫其安心，沒有公文等語
      （見91年度他字第171號卷第1宗第107頁背面）；證人劉
      嘉煒於警詢時陳稱：謝國良跟其說林務局的文件過幾天會
      下來，叫其先開路等語（見同上卷第114頁）；證人柯阿
      順於調查局臺中縣調查站詢問時陳述：91年1月間謝國良
      再度委託其至南坑溪、大安溪上游載運採伐之樹木時，他
      僅口頭告訴其係合法採伐，其並不知道實際上謝國良有無
      取得合法授權等語（見91年度他字第171號卷第2宗第194
      頁），依據該3位證人於警詢及調查站之陳述，雖可認其3
      人因信賴同案被告謝國良之陳述，而無法認定其3人知情
      同案被告謝國良等人有違法森林法之情事，但其3人並無
      看見政府機關之許可文件之證述則屬相同一致，是該證人
      3人於本院前審之證述，顯係唯恐自己涉罪之虛偽陳述，
      並不足採信。
（五）被告3人與其他共犯所竊取之珍貴林木共186支，為森林主
      產物，總材積達522.93立方公尺，其山價為新臺幣1823萬
      5926元等情，亦有材積檢尺表、價值目錄（均包含砂石場
      運回竊取木材、南坑溪匯流點掩埋處竊取木材、南坑溪沿
      岸竊取木材3部分）（見91年度他字第171號卷第1宗第81
      至93頁）及東勢林管處92年11月7日勢政字第0923108683
      號函（見原審卷第2宗第22頁）附卷可證。此外，另有雪
      霸國家公園南坑溪生態保護區疑遭盜伐現場會勘紀錄（見
      91 年度他字第171號卷第1宗第7頁）、91年2月7日東勢林
      管處、雪管處會勘南坑溪上游，發現有怪手、帳篷、炊具
      、碗盤、汽油、木堆之現場照片（見91年度他字第171號
      卷第1宗第12至14頁）、南坑溪口匯流點埋藏木會同開挖
      紀錄（見91年度他字第171號卷第1宗第48至49頁）、東勢
      林管處提供之南坑溪林政案件座標及其說明（見91年度他
      字第171號卷第2宗第51頁）在卷可稽。
（六）綜上所述，被告3人事後所辯，均係卸責之詞，不足採信
      。本案罪證明確，被告3人之上開犯行，洵堪認定。
三、法律適用適分：
（一）核被告乙○○、甲○○、戊○○3人所為，均係犯森林法
      第52條第1項第4款、第6款之結夥二人以上，為搬運贓物
      使用車輛罪竊取森林主產物。被告3人與林昌洪、謝國良
      、謝國章、李鴻全、黃家晟、潘光輝、潘光為、丁○○間
      ，有犯意之聯絡及行為之分擔，均為共同正犯（按刑法第
      28條將舊法之「實施」修正為「實行」，原「實施」之概
      念，包含陰謀、預備、著手及實行等階段之行為，修正為
      僅共同實行犯罪行為始成立共同正犯，是新法共同正犯之
      範圍縮小，排除陰謀犯、預備犯之共同正犯，新舊法有關
      共同正犯之規定固有修正，但對本案，不論新法、舊法，
      均構成共同正犯，上述刑法第28條之修正內容，對於被告
      3人並無「有利或不利」之影響，自無適用修正後刑法第2
      條第1項之規定為比較新舊法適用之必要，此有最高法院
      95年度臺上字第5669號判決要旨可參，另依最高法院97年
      度第2次刑事庭會議決定意旨，應亦屬相同）。又被告3人
      與林昌洪等人利用不知情的游文永、己○○、劉嘉煒、詹
      阿樹、柯阿順從事上開行為，均係間接正犯。
（二）原審法院因認被告3人罪證明確，而予以論罪科刑，固屬
      有據，惟(1)原判決並未認定被告等竊取森林主產物之行為
      成立連續犯，然於犯罪事實欄卻記載：「連續結夥竊取‧
      ‧‧」，已有未洽。(2)按「森林法第五十二條第一項規定
      之併科罰金，係指中央銀行發行之通用國幣而言。又法院
      裁判時現行法規所定之貨幣單位仍為圓、銀元或元者，適
      用該法規仍以圓、銀元或元為單位，故法院依上開法條判
      決併科罰金，不應諭知併科新臺幣。僅於判決確定執行時
      ，依『現行法規所定貨幣單位折算新臺幣條例』第二條規
      定，就原判決所宣示之罰金額，以新臺幣元之三倍折算之
      。」此有最高法院82年度臺上字第3845號判決意旨可參。
      本案原審判決依森林法第52條第1項併科贓額之3倍即新臺
      幣5470萬7778元之罰金，本案因新舊法比較，仍適用對被
      告3人較有利之行為時即修正前關於易科罰金、易服勞役
      規定（詳見後述），是有關易服勞役之折算標準仍以圓、
      銀元或元為單位，依前開說明，原審以新臺幣為單位，已
      有適用法則不當之違誤。(3)被告3人犯本案之罪，時間係
      在96年4月24日以前，依中華民國九十六年罪犯減刑條例
      規定，其3人所犯罪名及量刑悉合於減刑條件，原審法院
      未及適用上開條例予以減刑，亦有未當。檢察官上訴認原
      審法院被告3人為緩刑之宣告，非合於法理及社會情感之
      認知，難認妥適，而指摘原判決不當云云，非有理由（理
      由詳如後述），然原判決既有上述可議之處，自屬無可維
      持，應由本院將原判決關於違反森林法部分撤銷改判（被
      告3人另涉犯加重竊盜罪部分，業經本院前案判決無罪確
      定）。
（三）爰審酌被告3人犯罪之動機、手段、於本案參與之程度、
      竊得物品之價值、對國家森林所生之危害及犯後仍否認犯
      行之態度等一切情狀，分別量處如如主文第二項所示之刑
      ，並斟酌所竊取森林主產物之山價為新臺幣1823萬5926元
      ，折算銀元為607萬8642元，併科贓額3倍即銀元1823萬
      5926元之罰金。又被告3人行為後，中華民國九十六年罪
      犯減刑條例於96年7月16日公布施行，查被告3人本案犯行
      係在96年4月24日以前，所犯之罪雖為中華民國九十六年
      罪犯減刑條例第3條第1項所列之罪名，但宣告刑在有期徒
      刑一年六月以下，合於減刑條件，亦無同條例第5條規定
      例外不得減刑之情事，爰依同條例第2條第1項第3款規定
      ，就有期徒刑及罰金減其宣告刑二分之一。
（四）被告3人行為後，刑法第41條第1項前段、第42條亦有修正
      ，被告3人行為時，依修正前刑法第41條第1項前段、罰金
      罰鍰提高標準條例第2條（現已刪除）之規定，有期徒刑
      、拘役易科罰金之折算標準，原以銀元100元、200元、
      300元折算1日，經折算為新臺幣後，應以新臺幣300元、
      600元、900元折算1日，而刑法修正後之第41條第1項前段
      ，則規定為以新臺幣1000元、2000元或3000元折算1日。
      又修正前刑法第42條第3項規定：「罰金總額折算逾六個
      月之日數者，以罰金總額與六個月之日數比例折算。」修
      正後刑法第42 條第5項前段規定：「罰金總額折算逾一年
      之日數者，以罰金總額與一年之日數比例折算。」，本案
      被告3人罰金易服勞役之期限，會由修正前之六個月延長
      修正後之一年。上開事項因係屬科刑規範事項之變更，其
      折算標準為裁判時所應諭知，自有就新舊法規定比較之必
      要，經比較新舊法結果，以被告3人行為時關於易科罰金
      、易服勞役之規定，較有利於被告3人。是本案均應依上
      開修正前之規定，諭知有期徒刑易科罰金，罰金易服勞役
      之折算標準。
（五）被告3人未曾受有期徒刑以上刑之宣告等事實，有臺灣高
      等法院被告前案紀錄表、刑案資料查註紀錄表各3份在卷
      可按，被告3人雖與同案被告謝國良等多人結夥竊取國家
      珍貴林木，總材積達522.93立方公尺，支數186支，查估
      山價為新臺幣1823萬5926元，然被告3人為受雇之人，竊
      取林木所得係歸於同案被告謝國良、林昌洪等人，被告3
      人所得僅係工資，又其3人所分擔之工作，是將木材就地
      進行截鋸，為整體犯罪結構中之較小部分，故其3人涉案
      情節尚非重大，又被告3人雖否認知情，但就本案之客觀
      事實部分，並未否認，且法院查明事實真相本即為其固有
      職責，亦不得謂被告3人否認知情而進行調查，即謂被告3
      人浪費司法資源，再衡酌被告3人於本案91年3月5日案發
      迄今已將近7年，於此近7年之時間中，被告3人並無其他
      犯罪紀錄一節，亦有上開臺灣高等法院被告前案紀錄表、
      刑案資料查註紀錄表各3份可憑，顯見被告3人已因本案而
      獲得教訓，尚能謹言慎行，恪遵法令，是本院綜核各情，
      認被告3人經此教訓，當知警惕而無再犯之虞，認所宣告
      之刑，以暫不執行為適當，均併予宣告緩刑三年，並依刑
      法第74條第2項第4款之規定，命其3人向公庫各支付新臺
      幣15萬元，以啟自新（依最高法院95年5月23日95年第8次
      刑庭會議決議意旨，緩刑應適用修正後刑法第74條之規定
      ）。
（六）被告3人實施本案犯行所用之鍊鋸1台，雖未扣案，惟屬被
      告乙○○所有，且現仍在被告乙○○住處，並未滅失等情
      ，業據被告乙○○於原審供述明確（見原審卷第6宗之94
      年3月8日審理筆錄），爰依刑法第38條第1項第2款規定，
      予以宣告沒收。
據上論斷，應依刑事訴訟法第369條第1項前段、第364條、第299
條第1項前段，森林法第52條第1項第4款、第6款，刑法第2條第1
項前段、第11條前段、第28條、第74條第1項第1款、第2項第4款
、第38條第1項第2款，修正前刑法第41條第1項前段、第42條第3
項，中華民國九十六年罪犯減刑條例第2條第1項第3款、第7條、
第9條，修正廢止前罰金罰鍰提高標準條例第2條，判決如主文。
本案經檢察官丙○○到庭執行職務。
中    華    民    國    98    年    1     月    22    日
            刑事第五庭  審判長法  官  趙  春  碧
                              法  官  何  秀  燕
                              法  官  楊  真  明
以上正本證明與原本無異。
如不服本判決應於收受送達後十日內向本院提出上訴書狀，其未
敘述上訴理由者，並得於提起上訴後十日內向本院補提理由書（
均須按他造當事人之人數附繕本）「切勿逕送上級法院」。
                              書記官  李  淑  芬
中    華    民    國    98    年    1     月    22    日
附錄論罪科刑法條
森林法第52條第1項第4、6款：
  竊取森林主、副產物而有左列情形之一者，處六月以上五年以
  下有期徒刑，併科贓額二倍以上五倍以下罰金：
  四、結夥二人以上或僱使他人犯之者。
  六、為搬運贓物，使用牲口、船舶、車輛，或有搬運造材之設
      備者。


司法院資訊處製作；財團法人民間司法改革基金會備份。
